臺灣高等法院交通事件裁定　　　　　　　94年度交抗字第52號
　　抗告人即
　　受處分人　原成農產食品廠有限公司
　　代 表 人　甲○○
上列抗告人因違反道路交通管理處罰條例事件，不服臺灣臺北地
方法院中華民國94年1月4日裁定（93年度交聲更字第557號），
提起抗告，本院裁定如下：
    主  文
抗告駁回。
    理  由
一、本件原裁定意旨略以：抗告人即受處分人原成農產食品廠有
    限公司所有之車牌號碼CB－8015號自用小客貨車，於民國93
    年4 月12日下午3 時40分許，停放在臺北市○○區○○街4
    巷36號對面路旁處，其前後輪胎外側距離緣石40公分以上而
    未緊靠道路右側，經臺北市停車管理處以汽車所有人即受處
    分人有不緊靠道路右側停車之違規行為為由，依違反道路交
    通管理處罰條例第56條第l 項第6 款之規定掣單舉發，嗣受
    處分人在舉發通知單上所載應到案日期前之93年5 月5 日到
    案提出申訴（按原舉發通知單所載之應到案日期為93年5 月
    16日前），惟僅對於舉發事實表示申訴不服，並未告知實際
    駕駛人之姓名、年籍等資料，而經原處分機關臺北市交通裁
    決所函請舉發單位調查結果，仍認受處分人確有前開違規行
    為，原處分機關乃依道路交通管理處罰條例第56條第1 項第
    6 款、85條第3 項（裁決書漏引）、違反道路交通管理事件
    統一裁罰基準表之規定及基準表之規定，而於93年6 月1 日
    以北市裁三字第裁22－IA0000 000號裁決書裁處受處分人罰
    鍰900 元。
二、抗告意旨略以：所謂的道路，應該是政府舖設完整的柏油路
    面，上面繪有交通標線，惟本件車輛遭舉發違規停放之地點
    即三福街4 巷36號對面馬路，由舉發照片可知該路段政府僅
    舖設一半的柏油路，另一半係私人所舖設的水泥地，並非道
    路，屬私人土地，車輛既係停在私人土地上，自無違規可言
    云云。
三、按汽車停車時應依車輛順行方向緊靠道路右側，但單行道應
    緊靠路邊停車，其右側前後輪胎外側距離緣石或路面邊緣不
    得逾40公分，在單行道左側停車時，比照辦理，道路交通安
    全規則第112 條定有明文；次按汽車駕駛人停車時，有不緊
    靠道路右側之情形者，處新臺幣（下同）600 元以上1200元
    以下罰鍰，道路交通管理處罰條例第56條第1 項第6 款亦規
    定甚明。又按逕行舉發違反道路交通管理事件，經汽車所有
    人依通知單之應到案日期前到案，並告知違規駕駛人姓名、
    人到案依法處理；逾應到案日期，處罰機關應依道路交通管
    理處罰條例第85條第3 項規定處罰該汽車所有人，違反道路
    交通管理事件統一裁罰基準及處理細則第24條亦有明定。
四、受處分人所有上開自用小客貨車，確於前揭時間停放於臺北
    市○○區○○街4巷36號對面路旁處，其前後輪胎外側距離
    緣石40公分以上而未緊靠道路右側等情，有舉發照片1張在
    卷可稽，且為受處分人所不爭執，此部分堪信為真實，茲有
    爭議者厥為該處是否為道路交通管理處罰條例所稱之「道路
    」？經查：
（一）道路交通管理處罰條例所稱之「道路」，係指公路、街道
      、巷衖、廣場、騎樓、走廊或其他供公眾通行之地方，該
      條例第3條第l款規定甚明；次按憲法關於人民財產權應予
      保障之規定，旨在確保個人依財產之存續狀態行使其自由
      使用、收益及處分之權能，避免遭受公權力或第三人之侵
      害，惟如因公用或其他公益目的之必要，例如既成道路符
      合一定要件而成立公用地役關係者，則為兼顧公益，其財
      產上之利益必須有特別之犧牲，其所有權人對於土地自由
      使用收益之權能亦應受到限制，司法院大法官會議釋字第
      400 號解釋、交通部76年11月14日交路（76）字第26017
      號函示意旨均可資參考。
（二）查臺北市○○區○○街4巷平日均供一般車輛、行人往來
      通行，為受處分人代表人所不否認（見原審93年7月22日
      訊問筆錄），並經原審至現場履勘屬實，有勘驗筆錄及現
      場照片多張在卷可稽，受處分人代表人亦陳稱: 「（三福
      街4巷成為公眾通行道路之時間有多久？）三福街4巷36號
      這棟房屋約20多年前建造，當時四周還是稻田，隨著經濟
      發展就變成道路至今。」等語（見原審93年8月16日勘驗
      筆錄），受處分人代表人雖辯稱其於現場履勘係陳稱：「
      柏油路面為通行車輛，未舖設之路面為受處分人停車所用
      ，且已有10年之久。」，惟原審上揭勘驗筆錄業經受處分
      人代表人簽名，衡諸常理其自當詳閱認筆錄記載內容真實
      無誤後，方簽名於勘驗筆錄上，故其所辯自無可採。足見
      上開巷道已成為供一般公眾往來通行之道路無訛。
（三）又既成道路符合一定要件而成立公用地役關係者，其所有
      權人對土地既已無從自由使用收益，形成因公益而特別犧
      牲其財產上之利益，國家自應依法律之規定辦理徵收給予
      補償，各級政府如因經費困難，不能對上述道路全面徵收
      補償，有關機關亦應訂定期限籌措財源逐年辦理或以他法
      補償，司法院大法官會議釋字第400號解釋亦有明文，可
      知土地所有人之土地，雖各級政府因經費困難，而不能徵
      收，然因公用地役關係而使土地所有人之自由使用收益權
      受限情狀，不因未徵收而消滅，土地所有人不能因為未徵
      收土地未予補償而主張公用地役關係不存在，故本件受處
      分人尚難因該土地迄未獲徵收或未辦理補償，而主張不受
      犧牲或限制。
（四）本件受處分人停放車輛之處所既屬供公眾通行之道路，縱
      如受處分人所辯係屬私人土地，自仍應受道路交通管理處
      罰條例及其他交通法規之規範，惟其車輛停放時輪胎外側
      距離道路緣石超過四十公分以上而未緊靠路邊，既足以對
      於交通秩序產生影響，即與道路交通管理處罰條例第56條
      第l項第6款之規定有違，自應予以處罰。
五、綜上所述，原審以受處分人所有上開車輛確有不緊靠道路右
    側停車之違規行為，且已於應到案日期前提出申訴，然並未
    告知實際駕駛人，認原處分機關依道路交通管理處罰條例第
    56 條第l項第6款、處理細則第44條第l項暨基準表之規定，
    裁處受處分人罰鍰900元，並無不當，而駁回受處分人異議
    之聲明，經核並無不合，本件抗告為無理由，應予駁回。
據上論斷，應依道路交通案件處理辦法第26條，刑事訴訟法第
412條，裁定如主文。
中　　華　　民　　國　　94　　年　　1 　　月　　31　　日
  　　　　  　　  台灣高等法院交通法庭
                      審判長法　官　陳祐輔
　　　　　　            　  法　官　邱瑞祥
　　　　　　　　　  　　　  法　官　楊炳禎
以上正本證明與原本無異。
不得再抗告。
                            書記官  廖素花
中　　華　　民　　國　　94　　年　　1 　　月　　31　　日
